【裁判字號】    94,訴,1732
【裁判日期】    950424
【裁判案由】    詐欺等
【裁判全文】
臺灣臺北地方法院刑事判決              94年度訴字第1732號
公  訴  人  臺灣臺北地方法院檢察署檢察官
被      告  乙○○
上列被告因詐欺等案件，經檢察官提起公訴（九十四年度偵緝字
第一二一一號），本院判決如下：
    主  文
乙○○行使偽造私文書，足以生損害於他人，處有期徒刑伍月，
如易科罰金，以佰元折算壹日。如附表所示偽造之「高大成」
、「高健翔」署押均沒收。
    事  實
一、乙○○因欲租車返鄉，苦於無適當駕駛執照、無法租賃，竟
    於民國九十二年一月三十一日下午二、三時許，在臺北市○
    ○區○○街三巷八號一樓昱聖國際有限公司辦公處，見高健
    翔（原名：高大成）置於抽屜內之國民身分證及原名高大成
    之汽車駕駛執照後，現場內又無他人留守，認有機可乘，即
    意圖為自己不法之所有，徒手竊取高健翔前開國民身分證及
    汽車駕駛執照，得手後據為己有。旋於同日下午十時二十五
    分，在臺北市文山區○○○路○段一一三號一樓宏宇小客車
    租賃有限公司（下稱宏宇公司），未經高健翔之同意或授權
    ，接續在如附表所示之文書中偽造「高大成」、「高健翔」
    之署名（詳如附表所示），併同上開竊得之汽車駕駛執照影
    本（含正、反面）行使交付宏宇公司負責人甲○○，表示係
    「高健翔」欲以每日新臺幣（下同）三千元租金承租車牌號
    碼八Ｃ—二三二一號自用小客車二日等意思，並預付部分租
    賃費用，使宏宇公司負責人甲○○誤認係「高健翔」租車無
    訛，而同意出租、並交付上開車輛，足以生損害於宏宇公司
    及高健翔。嗣乙○○於租賃期間，在花蓮縣瑞穗鄉發生車禍
    ，乃將該車棄置於該處，央人以電話聯絡甲○○表示欲再續
    租一個月，甲○○發覺有異，遂至乙○○契約所留之地址查
    看，始發現上情。
二、案經被害人宏宇公司訴請暨臺北市政府警察局文山第二分局
    報告臺灣臺北地方法院檢察署檢察官偵查起訴。
    理  由
一、訊據被告乙○○就於前揭時地竊得高健翔之國民身分證、及
    駕駛執照（上載姓名為高大成）後，於附表所示之文書上偽
    造「高健翔」、「高大成」之署押，持向宏宇公司表示承租
    車輛，然因發生車禍而無法交還車輛等事實，於本院調查、
    審理時均坦承不諱，且查：
  (一)被告於前揭時地持高健翔之國民身分證、汽車駕駛執照等證
    件，至證人甲○○經營之宏宇公司表示欲租賃車輛，且於租
    賃文件切結書、空白商業本票上簽署「高健翔」、「高大成
    」後，行使交付證人甲○○等事實，業經證人甲○○於警訊
    、偵查中證述明確，並有相符之汽車出租約定切結書、九十
    二年一月三十一日空白本票、租賃時影印之高大成汽車駕駛
    執照影本（見偵查卷第二四頁）在卷可稽。
  (二)復經證人高健翔於警訊、偵查中證稱：未曾出借駕駛執照、
    國民身分證予被告，而於事發後方接獲被告電話央求幫忙續
    租車輛等語明確，以佐被告自承偷竊證件之事實。
  (三)是依上開證人指述內容及卷附之各項文書等補強證據已足資
    擔保被告於本院調查、審理中所為之上開任意性自白之真實
    性，按據刑事訴訟法第一百五十六條之規定，自得據被告前
    開任意性自白及各該補強證據，採信被告任意、真實之自白
    ，認本件事證明確，被告犯行洵堪認定，應予依法論科。
二、核被告乙○○之行為，係犯刑法第三百二十條第一項竊盜罪
    、及刑法第二百十六條、第二百十條行使偽造私文書罪。又
    其偽造署押係偽造私文書之階段行為，而偽造私文書後復持
    以行使，其偽造之低度行為為行使之高度行為所吸收，均不
    另論罪。其於以一行為同時偽造同一人之署押並持以行使之
    私文書，為接續犯。再被告所犯上開竊盜罪、行使偽造私文
    書罪間，係以竊盜為方法，以達成其行使偽造私文書租車之
    目的，故上開罪間有方法、目的之牽連關係，應依刑法第五
    十五條規定，從一重處斷之行使偽造私文書罪處斷。爰審酌
    被告雖於本院調查、審理時坦承不諱，尚有悔意，惟於犯罪
    後即躲閃責任、避不見面，迄本案辯論終結仍未能與被害人
    達成和解、賠償被害人之損失，並衡量被告其餘之犯罪動機
    、目的、犯罪時所受之刺激、犯罪之手段、犯人之生活狀況
    、品行、智識程度、犯人與被害人平日之關係、犯罪所生之
    危險或損害、犯罪後之態度等一切情狀，判處如主文所示之
    刑，並諭知易科罰金之折算標準，以示懲儆。至被告所偽造
    之汽車出租約定切結書、空白商業本票等，業經行使交付告
    訴人，為告訴人所有之物，已非被告所有，故不予沒收，惟
    其上如附表所列偽造之「高大成」、「高健翔」署押，應依
    刑法第二百十九條規定，不問屬犯人與否，併予宣告沒收。
三、至公訴意旨另以：被告前開時地行使竊得之高健翔之身分證
    、汽車駕駛執照，並行使偽造之汽車出租約定切結書、空白
    商業本票，表示以高健翔本人以每日新臺幣（下同）三千元
    之代價，向告訴人承租車牌號碼八Ｃ—二三二一號自用小客
    車二日，使告訴人限於錯誤，認係高健翔本人租用車輛而交
    付該車之行為，同涉犯刑法第三百三十九條第一項詐欺取財
    罪嫌等語。惟查：
  (一)按犯罪事實應依證據認定之，無證據不得認定其犯罪事實，
    又不能證明被告犯罪者應諭知無罪之判決，刑事訴訟法第一
    百五十四條第一項及第三百零一條第一項分別定有明文。又
    刑事訴訟法上所謂認定事實之證據，係指足以認定被告確有
    犯罪行為之積極證據而言，該項證據自須適合於被告犯罪事
    實之認定，始得採為斷罪資料，事實之認定應憑證據，如未
    發現相當證據，或證據不足以證明，自不能以推測或擬制之
    方法，以為裁判之依據，告訴人之告訴，係以使被告受刑事
    訴追為目的，是其陳述是否與事實相符，仍應調查其他證據
    以資審認。
  (二)而被告於租賃車輛時，即已事先支付原先預定租賃期間二天
    之費用六千元後等事實，業經被告供承明確，並為告訴人所
    不否認（見本院九十五年一月二十日筆錄），且有汽車出租
    約定切結書在卷可稽；又因車輛於租賃期間發生車禍，無法
    按時交還車輛後，被告即央請證人高健翔向告訴人延續租約
    ，車輛尋獲時確實因車禍受損等情，亦經告訴人所自承，並
    經證人高健翔證述明確，且有被告請求家屬代為協調所定之
    同意賠償損失同意書（見偵查卷第二五頁）；是被告原係正
    常繳付租賃費用，並無不欲支付該期間之使用費用，而係於
    租賃期間偶發之車禍，無力負擔車損，方無法依照原訂計畫
    履行契約、歸還車輛，堪以認定。故被告在續租期滿後，無
    法支付車輛損害費用後始未與告訴人聯絡，被告此舉固有未
    當，然被告既係受限於車輛發生車禍送修無法返還告訴人，
    始不得不續租，且非被告所能預見，純以告訴人所指：「被
    告事後未交還車輛、未繼續納租」之行為，尚難逕認被告於
    租車之始主觀上有何不法意圖。按刑法上詐欺取財罪，係以
    意圖為自己或第三人之不法所有，施用詐術使人陷於錯誤為
    犯罪構成要件，故本件被告之未依約給付續租租金行為，主
    觀上既未有不法意圖，即與詐欺得利罪之構成要件不符，是
    應僅屬民事上債務不履行之範疇。
  (三)綜上，難僅以被告遲未還車、積欠車租，即率爾認定被告有
    詐欺之不法意圖。此外復查無其他積極證據證明被告有公訴
    意旨所指詐欺犯行，既無法證明被告犯罪，依照首開說明，
    本件自應為無罪之諭知。惟公訴意旨認此部分與前開有罪部
    分有牽連犯之裁判上一罪關係，依審判不可分原則，爰不另
    為無罪之諭知，併此敘明。
據上論斷，應依刑事訴訟法第二百九十九條第一項前段，刑法第
二百十六條、第二百十條、第三百二十條第一項、第五十五條、
第二百十九條、第四十一條第一項前段，罰金罰鍰提高標準條例
第一條前段、第二條，判決如主文。
本案經檢察官張志全到庭執行職務
中    華    民    國    95    年    4     月    24    日
                  刑事第四庭  審判長法  官  劉慧芬
                                    法  官  黎惠萍
                                    法  官  郭惠玲
如不服本判決，應於判決送達後十日內向本院提出上訴狀（應抄
附繕本）。告訴人或被害人如對於本判決不服者，應具備理由請
求檢察官上訴，其上訴期間之計算係以檢察官收受判決正本之日
期為準。
上正本證明與原本無異。
                                    書記官  鄭雅文
中    華    民    國    95    年    4     月    25    日
附錄本案論罪科刑法條全文：
刑法第二百十條  偽造變造私文書罪
偽造、變造私文書，足以生損害於公眾或他人者，處五年以下有
期徒刑。
刑法第二百十六條  行使偽造變造或登載不實之文書罪
行使第二百十條至第二百十五條之文書者，依偽造、變造文書或
登載不實事項或使登載不實事項之規定處斷。
刑法第三百二十條  普通竊盜罪、竊佔罪
意圖為自己或第三人不法之所有，而竊取他人之動產者，為竊盜
罪，處五年以下有期徒刑、拘役或五百元以下罰金。
意圖為自己或第三人不法之利益，而竊佔他人之不動產者，依前
項之規定處斷。
前二項之未遂犯罰之。
附表：
一、汽車出租約定切結書中租車人欄及空白商業本票之發票人欄
    內偽造之「高健翔」署押各壹枚。
二、汽車出租約定切結書連帶保證人欄及空白商業本票之發票人
    欄內偽造之「高大成」署押各壹枚。


司法院資訊處製作；財團法人民間司法改革基金會備份。
